【裁判字號】    98,易,2482
【裁判日期】    981103
【裁判案由】    竊盜
【裁判全文】
臺灣臺北地方法院刑事判決              98年度易字第2482號
公  訴  人  臺灣臺北地方法院檢察署檢察官
被      告  乙○○
上列被告因竊盜案件，經檢察官提起公訴（98年度偵字第15300
號），本院判決如下：
    主  文
乙○○犯踰越安全設備竊盜罪，累犯，處有期徒刑壹年。
    事  實
一、乙○○於民國93年間因犯賭博案件，經本院於94年3月1日以
    94年度簡字第121號判處有期徒刑3月確定，於同年4月12日
    易科罰金執行完畢。詎仍意圖為自己不法之所有，於98年4
    月2日上午6時許之日間，自未設鐵窗且未關閉之窗戶攀爬進
    入臺北市○○區○○路1段55巷9號2樓甲○○住處屋客廳內
    （侵入住宅部分未據告訴），再經由客廳進入房間內（該處
    僅1房1廳），徒手竊取甲○○所有、置放於床鋪旁椅子上長
    褲口袋內之皮夾1個（內有現金新臺幣 (下同)1 萬元、國民
    身分證、汽機車駕駛執照、健保卡、車號AXC-565號機車行
    車執照、國泰世華銀行、合作金庫銀行提款卡各1張），得
    手後隨即離開現場，嗣甲○○發覺失竊報警，經鑑識人員潘
    隆博到場在房門外冰箱外側表面上採集到乙○○所遺留之左
    環指、左中指指紋2枚，循線追查，始悉上情。
二、案經臺北市政府警察局文山第二分局報告移送檢察署檢察官
    偵查起訴。
    理  由
一、本件公訴人所提出經本院下述據以認定事實之所有證據方法
    ，其中被害人甲○○於警詢中所為之陳述，雖屬審判外之陳
    述，惟被告於準備程序中同意有證據證據，且本院經審酌上
    開言詞陳述作成時之情況，僅係甲○○於案發後陳述財物失
    竊情形，公務員製作筆錄經過並無不法取得情形，認為以上
    開證據方法作為證據應屬適當，依刑事訴訟法第159條之5第
    1項之規定，應認有證據能力。再卷附現場勘查報告、照片
    等，為公務或業務過程中，基於觀察或發現而當場或即時記
    載之文書，屬公務員職務上所製作之文書證據，亦無顯有不
    可信情況之情形，而刑事警察局鑑驗書本院經核後，亦認鑑
    定過程均係遵循法定之專業程序以為鑑定，並無瑕疵（如後
    所述），依刑事訴訟法第159條之4第1款等規定，同應認有
    證據能力，先予敘明。
二、訊據上訴人即被告乙○○固不否認為警於竊案現場甲○○住
    處房門冰箱表面上採得其指紋2枚乙情，惟矢口否認有何竊
    盜犯行，辯稱：伊沒有去過被害人之住所，98年4月間上午
    時間伊要照顧小孩，載送他們去學校，不能只憑指紋就認定
    犯行。伊從事家電業，該段期間有碰過客人的冰箱，但不確
    定是否碰觸過現場的冰箱，又小偷不可能只留下2枚指紋，
    其他地方應該也會有等語。經查：
（一）被害人甲○○位在臺北市○○區○○路1段55巷9號2樓住
      所，於98年4月2日上午6時許，遭人侵入竊取甲○○皮夾
      內財物現金1萬元、國民身分證、汽機車駕駛執照、健保
      卡、AXC-565號機車行車執照、國泰世華銀行、合作金庫
      銀行提款卡各1張等物之事實，業據被害人甲○○於警詢
      時指述明確，並經臺北市政府警察局文山第二分局到場處
      理採集現場跡證，發現被害人甲○○2樓住宅未設鐵窗，
      竊賊係自遮雨棚方便踩腳，攀爬從客廳窗戶入內行竊乙節
      ，有同局刑案現場勘察報告在卷可稽（見偵卷第26頁），
      並據證人即本件執行鑑識職務之員警潘隆博於本院審理中
      結證明確（見本院審理卷第30頁），復業為被告於準備程
      序及審理中所不爭執，應堪認定。
（二）再者，按指紋具有終生不變、人各不同、觸物留痕及短期
      不滅等特性，學界依統計學機率推算，2個人指紋相同機
      率在10的負20次方以下，又2枚指紋具有4個特徵點相符的
      機率小於10的負27次方，故以現今世界人口數十億人（10
      的9次方）觀之，全世界沒有指紋相同的人，此為眾所共
      認的事實，更確認指紋人各不同的基礎，使其用以鑑別個
      人身分（個化）標的適用性更是無庸置疑。又指紋每條凸
      紋上都佈滿汗孔、汗腺，指紋形成除水分外尚含有脂肪、
      蛋白質、尿素及其他的有機物混合，觸物會經由汗孔在皮
      膚接觸的表面上留下痕跡，在短時間內不易消失，罪犯裸
      手接觸物體，均有留下指紋可能，因而刑事鑑識科學界，
      常成為嫌犯在場或曾使用工具的最有力證明，並為世界各
      國司法界所接受（程曉桂，指紋採證與實務，89年版【下
      稱程著】，第4頁以下；駱宜安，刑事鑑識學，84年版【
      下稱駱著】，第169頁以下參照），查被告迭於警詢、偵
      查及審理中始終否認曾去過案發現場等語（見偵查卷第6
      、46頁；本院卷第14頁），惟本件98年4月2日案發當日經
      證人潘隆博在甲○○住處房間門口外冰箱外側採集可疑指
      紋2枚，送內政部警政署刑事警察局先排除被害人甲○○
      指紋後，再以指紋特徵點比對法、指紋電腦比對法比對確
      認後，鑑驗結果認與該局檔存之被告乙○○左環指、左中
      指紋相符，亦有內政部警政署刑事警察局98年4月5日刑紋
      字第0980054748號鑑驗書1份附卷足考（見偵查卷第23頁
      ），證諸指紋具有如上身分個化、觸物留痕之特性，已足
      認被告曾經親手碰觸過案發現場的冰箱。
（三）上開指紋等現場跡證之採集及送驗程序，業據證人潘隆博
      於本院審理中證述：「到場先拍照，看現場狀況，因被害
      人說睡時褲子是放在房間床頭椅子那邊，我就研判竊賊侵
      入路線，應該是客廳窗戶進來，因客廳本身沒有財物可拿
      ，他直接進房間偷。現場有發現由客廳窗戶旁地板到客廳
      中間漸進變淡的鞋印，在房間門口外冰箱上採到指紋2枚
      ，先附比例尺拍照，再以膠片黏起來，先送臺北市政府警
      察局刑事鑑識中心，確認不是被害人的，再送刑事警察局
      指紋室比對」等情明確（見本院卷第30至31頁），另有上
      開勘察報告、鑑驗書及現場照片可認（見偵卷第27、36頁
      ），而粉末法屬指紋採集方法一種，係以粉末使潛伏紋吸
      附殘留水份，而顯現成為可見紋，可以照相方式保存，或
      以膠紙貼在顯現指紋上，黏起粉末再貼於襯紙上，此方法
      適用於如玻璃、金屬面等光滑、非吸水性的檢體（駱著第
      192、193、196頁，程著第91頁），故本件採證警員即證
      人潘隆博本件在表面光滑的冰箱側面檢體，以粉末法採集
      指紋，並於拍照後，將指紋照片送請刑事警察局鑑驗，其
      指紋採集程序合於鑑識實務，並無違誤，被告辯稱採證未
      以膠片鑑定，不能以照片鑑定云云（見本院卷第35頁），
      容有誤會。再者，刑事警察局係依指紋特徵點比對法、指
      紋電腦比對法為鑑驗，而指紋特徵點比對法，除紋型相符
      外，併指特徵點的型態，各特徵點的相對位置及所夾的紋
      線數亦要相符，關於2個指紋被證為相同需要幾個特徵點
      乙節，各國標準不一，未有一定標準，我國係以12特徵點
      作為認定標準（駱著第187頁），而卷附內政部警政署刑
      事警察局鑑驗書（見偵卷第24頁），該局在受理本件現場
      採集指紋2枚照片樣本上設定編號A至L共12點分別位在分
      歧線、介在線上之特徵點，經以電腦建檔資料庫比對，認
      為與檔存乙○○指紋卡之左中指指紋、左環指指紋，在紋
      型、特徵點位置及紋線相符，而依此數據認定屬同一人指
      紋，揆諸上述指紋特徵點比對法鑑定方法之要件、採證特
      徵點，該局所為鑑定均符合科學鑑驗方法。此外，被告亦
      未能指出本件指紋採集程序有何重大瑕疵，或提出直接且
      充足之證據證明鑑驗結果有何不可信之處，應認本件指紋
      採證及鑑定過程，均合於科學辦案程序，亦無悖於論理法
      則，自應認內政部警政署刑事警察局鑑驗書可以採認。
（四）再者，證人潘隆博結稱：「我是挑清楚來弄，如果指紋比
      較新鮮的話，上指紋粉的紋線會比較清楚。如果摸了比較
      久，紋線會很淡。當時好像沒有比較淡之指紋，我有問過
      被害人，被害人說他會常常擦拭冰箱」、「本件冰箱是在
      房間門口顯著位置，被害人又會去擦拭。我去採證的時候
      ，冰箱滿乾淨的，對於採證有幫助」、「指紋如果是當初
      摸的時候有油污的話，油污乾掉，指紋可能會附著在上面
      。如果檢體有常常擦拭，油污就不可能附著在上面。當初
      我採證的時候，這個冰箱是算是很乾淨」、「油污的情形
      ，如果是工作人員手上有油的話，附著在檢體上，紋線乾
      掉，模型就附著在上面，注意看就可以看的見。這個冰箱
      我在刷的時候，只有那的部位有，其他部分就沒有看到指
      紋。本件採集到這2枚指紋沒有油污在上面」等語明確（
      見本院卷第30頁以下），依證人所述，如手指沾染油污觸
      物可採得裸視可見的明顯紋，較一般無油污指紋留存時日
      較久，然本件所採集指紋並無油污成份，理應無法長久留
      存，復以現場採樣之冰箱表面為金屬或塑性材質，非屬吸
      附性物面，指紋所含水份及化合物質無法滲入檢體內層，
      若經時間因素水份等物質自然揮發，更難留存，自可認現
      場採證指紋留遺留時間非久。況被害人陳稱平日既勤於擦
      拭，所述核與證人潘隆博陳述檢體表面乾淨乙節相符，參
      以被害人長時間居住該址，反覆使用冰箱多次，然未經員
      警採得其他包括被害人在內之其他可堪辨識之潛伏紋，故
      同一檢體冰箱表面僅採得被告指紋2枚，若屬經年之久指
      紋，經此外力擦拭破壞因素，被告指紋應與被害人等留下
      指紋同遭拭去無以保存採得。綜此跡證，現場所採得被告
      指紋2枚型跡新鮮，經拍照所得型紋清晰可辨，採樣檢體
      表面材質光滑又因常經擦拭少落塵異物，應堪認係於本件
      竊案現場採驗前之接近時間之觸物留痕。
（五）佐以證人即被害人甲○○於警詢中陳述：「住處冰箱大約
      是2年前置於該處，當時有2個油漆工人幫忙搬運至該處，
      我於搬運後有擦拭清潔過，不可能遺留指紋。... 我住處
      平常只有我1個人居住，很少有人來往」等語明確（見偵
      卷第10頁以下），則該冰箱既自失竊前2年之96年間起至
      失竊時止，期間均放置於同一處所，而上開指紋2枚係竊
      案發生前之潛伏新鮮紋，已能排除被告事前在其他地點碰
      觸該冰箱可能性。況被告於警詢中陳稱伊係販賣冷氣，經
      警詢之被害人，被害人於警詢中已陳稱：「冷氣約在94年
      4 月底在中山女高對面無招牌臨時賣場買的，約1星期後
      到我家裝設，當時有2個油漆工人幫忙我搬運至該處，廠
      牌是西屋太尹，裝設時我全程在場。.... 」等語（見同
      上偵卷），嗣被告於本院審理時亦稱：「伊受僱於永和中
      正橋旁佳麗寶公司技術部門，買賣冷氣、電視、冰箱、洗
      衣機等，伊負責外送搬運及安裝。販售冷氣品牌包括日立
      、聲寶等，但未販售西屋冷氣。如果2樓以上無電梯，先
      拆外箱，然後2人一前一後搬運冰箱上樓」等語明確（見
      本院卷第34頁背面），則被害人未曾至被告服務商店購買
      電器，並非被告之客戶，亦堪認定。又被告既未曾因運送
      電器進入被害人住處，且搬運冰箱家電需工2人，然現場
      採驗檢體僅留有被告1人指紋，並未採得他人指紋，本件
      採樣位置亦非在便於搬運過程中平均施力近冰箱上下端，
      核與被害人陳述搬運後多次擦拭清潔不可能遺留指紋乙情
      相符，益徵竊案現場採集指紋應可排除係被告於執行家電
      配送、裝設業務過程中留存指紋的可能性。
（六）此外，被害人甲○○獨居該址，平日少有外人入內，而被
      告與被害人素不相識，亦能排除被告曾經被告同意入內觸
      碰物品留下指紋之可能。核諸上情，益徵被告於接近員警
      採驗時間前未經同意進入被害人住戶，並碰觸該址冰箱而
      留有指紋2枚之事實。末依證人潘隆博所述：「現場採得2
      枚指紋，是在冰箱的右手邊。就是在靠房間的那一側，手
      指指尖是朝左斜上方，應該是在冰箱中間上面一點之位置
      ，約離地面1公尺半上下」等語明確（本院審理卷第32頁
      ），又證人另依現場採得鞋印跡證、失竊財物位置，而研
      判竊賊係自客廳竊口侵入後，為搜索財物進入房間竊取皮
      夾得手，已如上述，堪認此為本件行竊人行動軌跡，查本
      件採得指紋之冰箱置於客廳進入房間前之房門口，而採得
      位置同在冰靠近房門之外側，業據證人證述明確，並有偵
      卷所附照片可佐（同卷第36頁），以被告身高約為170公
      分，同有警卷所附照片可查（偵卷第37頁），其於直立行
      進中伸手觸物於冰箱側面留存該指紋，亦合於情理，故本
      件衡諸指紋採集之位置、高度及指尖方向等資訊，兼及被
      告指紋留存時間及竊賊行動路線，應足認被告於竊案當時
      進出房間，在蒐尋財物或得手離去之際，不慎碰觸後留存
      指紋無誤，此外，復無其他事證足資認定現場採得被告指
      紋係經他人偽造變造之可能性，或其他非屬被告指紋之可
      能性是核被告確為下手行竊之人，至此已明。
（七）至於被告另以警方未調閱監視器查明嫌犯，小偷行竊不可
      能只留下2枚指紋，現場鞋印與伊不同云云置辯（見本院
      卷第14、31頁，偵卷第47頁）等情，惟衡諸常情，犯罪行
      為人本不可能於犯罪現場遍留指紋，採證人員於嗣後採得
      足資辨識指紋，本屬可遇不可求，且現場各設備檢體屬性
      、材質不同，亦多有無法採驗可資比對指紋，業據證人潘
      隆博證述：「如窗戶很髒，不能上粉，如果有灰塵指紋，
      只能用拍的，鑑識人員僅能從最有利之檢體去採證」等語
      明確（見本院卷第33頁），尚難僅憑採得指紋數量較少逕
      認該指紋非屬犯罪行為人所有。再者，證人潘隆博證稱：
      「我將採集結果給處理員警，有告訴他們還有鞋印，但他
      們有搜索，沒有找到鞋子。鞋印本身達到個化，需要特徵
      點，才能作為證據，但實務上並不是那麼好認定」等語明
      確（見本院卷第31頁背面），是以，現場所採得鞋印紋跡
      證，因未扣得相當鞋子實物作特徵點辨識，且內政部刑事
      警察局亦無如指紋建檔系統建制有足資辨識身分的鞋紋資
      料庫可供比對，故卷內並無事證足以排除現場鞋紋非被告
      所有的事證，被告所辯即不足採。末查本件固無當日被害
      人住宅附近監視錄影資料供參，惟此容因移送機關未及調
      閱，或因鄰近無適當位置攝影設備，或設備無作用，或影
      像逾留存時間，或調取影像未攝得可疑形跡、無甚重要等
      原因而調閱無果，惟本院認被告本件罪證明確，已如前述
      ，此開情狀均無從資為排除被告涉案之證據，自難據此為
      有利於被告之認定。
（八）綜上，本件被告雖非當場遭逮捕而查獲，然被告指紋在竊
      案發生現場為刑事鑑識人員採得，依採得時間、位置及型
      態，應係下手行竊之人進出房間所留，而被告對本案採集
      指紋送請鑑定之科學辦案方式所取得證據，均未能指證採
      集程序有何重大瑕疵，或鑑驗書有何不可信之處，對其因
      執行業務將指紋留存該處等合理原因亦經排除，是以，本
      件本於科學鑑定及合乎論理法則、經驗法則等推理，已達
      通常一般人不致有所懷疑之程度，已可認本案竊盜犯行確
      係被告所為無疑。故本件事證明確，被告上開辯解，委無
      足採，其犯行洵堪認定，應依法論科。
（九）末按刑法上所謂夜間，應參照刑事訴訟法第146條第4項規
      定，以日出前、日沒後為準（25年院字第1601號解釋），
      查本件竊案發生當日即98年4月2日臺北地區日出時間為5
      時45分，有中央氣象局發布2009年日出日沒時刻表在卷可
      查，且依被害人甲○○所述本件失竊時間係同日入睡後之
      凌晨1時30分後至起床發現遭竊之6時許，本件既乏明確事
      證足堪認定被告入內行竊時間係在5時45分許前，依罪疑
      惟輕之原則，本件被告行竊時間自難認定係在夜間，即應
      認定同日6時許之日間，附此敘明。
三、按刑法第三百二十一條第一項第二款所謂其他安全設備，係
    指門扇牆垣以外之防閑設備而言（最高法院56年度臺上字第
    602號判決參照），被害人住宅客廳之窗戶應為住宅防閑之
    安全設備，被告侵越該安全設備進入住宅內行竊，故核被告
    乙○○所為，係犯刑法第321條第1項第2款之踰越安全設備
    竊盜罪。又被告前因賭博案件，經本院於94年3月1日以94年
    度簡字第121號判處有期徒刑3月確定，於同年4月12日易科
    罰金執行完畢，此有臺灣高等法院被告前案紀錄表在卷足憑
    ，其於有期徒刑執行完畢後，5年以內故意再犯本件有期徒
    刑以上之罪，為累犯，依刑法第47條第1項規定，加重其刑
    。爰審酌被告貪圖財物，竟以踰越防閑設備進入他人住宅所
    生危害較大之方式行竊得手，侵害他人財產權益及住宅安寧
    ，危及社會治安，犯後亦未坦然承認犯行，態度非佳，另酌
    其生活狀況、智識程度、品性素行及被害人所受損害等一切
    情狀，量處如主文所示之刑。
據上論斷，應依刑事訴訟法第299條第1項前段、刑法第321條第1
項第2款、第47條第1項，判決如主文。
本案經檢察官郭力菁到庭執行職務。
中    華    民    國    98    年    11    月    3     日
                  刑事第十三庭  法  官  林瑋桓
以上正本證明與原本無異。
如不服本判決應於收受送達後10日內向本院提出上訴書狀，並應
敘述具體理由；其未敘述上訴理由者，應於上訴期間屆滿後20日
內向本院補提理由書（均須按他造當事人之人數附繕）「切勿逕
送上級法院」。
                                書記官  潘文賢
中    華    民    國    98    年    11    月    3     日
附錄本案所犯法條全文
中華民國刑法第321條
（加重竊盜罪）
犯竊盜罪而有左列情形之一者，處6月以上、5年以下有期徒刑：
一、於夜間侵入住宅或有人居住之建築物、船艦或隱匿其內而犯
    之者。
二、毀越門扇、牆垣或其他安全設備而犯之者。
三、攜帶兇器而犯之者。
四、結夥三人以上而犯之者。
五、乘火災、水災或其他災害之際而犯之者。
六、在車站或埠頭而犯之者。
前項之未遂犯罰之。


司法院資訊處製作；財團法人民間司法改革基金會備份。
